【裁判字號】    98,上易,2212
【裁判日期】    990319
【裁判案由】    毀損
【裁判全文】
臺灣高等法院刑事判決                98年度上易字第2212號
上  訴  人    臺灣臺北地方法院檢察署檢察官
上  訴  人
即  被  告    丁○○
選任辯護人    林振煌律師
被      告    丙○○
              甲○○
上列二人共同
選任辯護人    李永然律師
              李宗瀚律師
上列上訴人因被告損害債權案件，不服臺灣臺北地方法院98年度
易字第902號，中華民國98年7月21日第一審判決（起訴案號：臺
灣臺北地方法院檢察署97年度偵字第15601號），提起上訴，本
院判決如下：
    主  文
上訴駁回。
丁○○緩刑貳年。
    事實及理由
一、本案經本院審理結果，認原審以上訴人即被告丁○○犯刑法
    第356條之損害債權罪，而量處有期徒刑6月，如易科罰金，
    以新臺幣（下同）1000元折算1日；被告丙○○、甲○○與
    被告丁○○所簽定門牌臺北市○○區○○路2段77號4樓之4
    房屋暨坐落基地（下稱4樓之4房地）及門牌臺北市○○區○○路2段77號4樓之5房屋暨坐落基地（下稱4樓之5房地）之
    不動產買賣契約，均應屬真實交易，並無不實，復查無其他
    積極事證足認被告丙○○、甲○○有何與被告丁○○共同損
    害債權之犯行，不能證明被告丙○○、甲○○2人犯罪，而
    分別為其2人無罪之諭知。其認事採證、用法及量刑均無不
    當，應予維持，並引用原審判決書關於被告丁○○損害債權
    ，及被告丙○○、甲○○無罪部分記載之事實、證據及理由
    （如附件）。
二、被告丁○○上訴意旨略以：其於本院審理時已自白認罪，亦
    與告訴人乙○○達成和解並清償完畢，告訴人業撤回強制執
    行，其犯後態度良好，請求從輕量刑等語。按量刑輕重，係
    屬事實審法院得依職權自由裁量之事項，苟其量刑已以行為
    人之責任為基礎，並斟酌刑法第57條各款所列情狀，而未逾
    越法定刑度或有濫用權限情事，即不得任意指為違法（最高
    法院75年臺上字第7033號判例、98年度臺上字第5002號判決
    意旨參照）。本件原判決於量刑時，已就刑法第57條各款事
    由詳為審酌並敘明理由，既未逾越法定刑度，亦未濫用自由
    裁量之權限。是被告丁○○猶上訴請求撤銷改判，為無理由
    ，應予駁回。查被告丁○○未曾因故意犯罪而受有期徒刑以
    上刑之宣告，有本院被告前案紀錄在卷可稽，其因思慮未周
    ，致觸刑章，犯後業已坦承犯行，深表悔悟，並與告訴人達
    成和解並清償債務，告訴人亦具狀表示欲撤回本件告訴，有
    和解契約書及撤回狀各1件附卷可參，本院認其受本件刑之
    宣告，應已知所警惕，而無再犯之虞，所宣告之刑以暫不執
    行為適當，爰併予宣告緩刑2年，以啟自新。
三、檢察官上訴意旨以：(一)原審認被告丙○○、侯耀堂於民國95
    年底及96年初給付與被告丁○○之價金，不足以認定係用於
    購買4樓之5房地及4樓之4房地之定金，又認被告3人所訂立
    之不動產買賣契約書亦未將上揭已給付之定金扣除載入，與
    交易常情有違。是原審既認賣方即被告丁○○移轉房地之價
    金給付與契約訂定等交易過程均違交易常情，又認定買方即
    被告丙○○、侯耀堂係屬一般房地買賣之交易相對人，與賣
    方被告丁○○無犯意聯絡而不知情，顯有違論理法則。(二)臺
    灣臺北地方法院96年度票字第54220號裁定（下稱系爭本票
    裁定）於96年9月3日（上訴書誤載為96年8月31日）送達至
    臺北市○○路○段77號4樓之5之地點係被告丙○○、侯耀堂
    所經營之元勤家企業有限公司（下稱元勤家公司），被告侯
    耀堂也自承元勤家公司係於96年7月間在送達地點設立，嗣
    於同年9月20才將元勤家公司遷至4樓之4等語。綜上判斷，
    難謂被告丙○○、侯耀堂對於債害債權一事，與被告丁○○
    無犯意聯絡，原審認事用法容有違誤，請撤銷原判決，另為
    適當之判決等語。
四、惟查：
  (一)參酌被告丁○○與元勤家公司負責人即被告甲○○所簽定4
    樓之4房地不動產賣賣契約書明確記載：「第1條：買賣總價
    款：雙方議定980萬元（含乙方原貸款）。第2條：付款期限
    及移交不動產方法：(一)本約簽訂時，甲方應付乙方價款之一
    部計110萬元正（含定金），乙方亦即日親收足訖。(二)第2次
    付款：雙方協議於乙方取得增值稅單、甲方取得契稅單3天
    內，甲方再付乙方120萬元正，絕無異議。(三)第3次付款：餘
    款750萬元正，乙方同意甲方貸款下來直接清償乙方原貸款
    後之餘額，一次付清予乙方，乙方屋款全部收訖，同時將房
    子點交予甲方，雙方約定最遲不超過同年10月10日」等語（
    見偵字偵查卷第33頁）；及被告丁○○與元點將企業有限公
    司（下稱元點將公司）負責人即被告丙○○所簽訂4樓之5房
    地不動產賣賣契約書明確記載：「第1條：買賣總價款：雙
    方議定1000萬元正（含乙方原貸款）。第2條：付款期限及
    移交不動產方法：(一)本約簽訂時，甲方應付乙方價款之一部
    計200萬元正（含定金），乙方亦即日親收足訖。(二)第2次付
    款：餘款800萬元正，乙方同意甲方貸款下來直接代清償乙
    方原貸款，乙方屋款全部收訖，同時將房子點交予甲方永久
    管業，雙方約定最遲不超過同年10月10日」等語（見偵字偵
    查卷第38頁）。而元勤家公司確實依約於96年9月11日、同
    年月12日匯款110萬元、120萬元至合作金庫丁○○帳戶，元
    點將公司亦有依約於96年9月5日、同年月10日、同年月11日
    分別匯款50萬元、80萬元、70萬元，共計200萬元款項至合
    作金庫丁○○帳戶，此有合作金庫存款憑條在卷足憑（見偵
    字偵查卷第46頁、第47頁）。另被告丁○○前以4樓之4房地
    、4樓之5房地向臺北富邦商業銀行所申辦房屋貸款，嗣後亦
    由元勤家公司、元點將公司轉向臺灣土地銀行申辦房屋貸款
    後代為清償，並塗銷臺北富邦商業銀行原先於上揭房地所設
    定之最高限額抵押權等情，復有土地暨建物登記第2類謄本
    、臺灣土地銀行匯款申請書、抵押權塗銷同意書及臺灣土地
    銀行中崙分行放款利息收據等附卷可佐（見他字偵查卷第25
    頁至第27頁、本院卷一第59頁至第86頁）。倘上揭4樓之4房
    地、4樓之5房地之買賣契約係屬通謀虛偽意思表示，元點將
    公司、元勤家公司豈有依約給付價金之必要？苟被告丙○○
    、甲○○係因與被告丁○○間特定親屬情誼關係，願意協助
    被告丁○○順利脫產俾以避免遭告訴人聲請強制執行，其2
    人大可採用一般民間常見脫產手法，製造虛偽不實債款債權
    再持以設定高額抵押權之簡便方式，即足以大幅減低告訴人
    就上揭房地受償之可能性，又何須耗費時間、精力與臺灣土
    地銀行洽談辦理房屋貸款相關事宜，自行負擔轉貸手續費、
    期前清償違約金等額外成本辦理轉貸後，再以轉貸所得款項
    代被告丁○○清償先前以4樓之4房地、4樓之5房地向臺北富
    邦商業銀行所申辦房屋貸款，使臺北富邦商業銀行同意塗銷
    於上揭房地所設定之最高限額抵押權，進而提高4樓之4房地
    、4樓之5房地之實際價值？是被告丙○○、甲○○辯稱其2
    人並不知悉被告丁○○與告訴人間有債權債務糾紛，元點將
    公司、元勤家公司與被告丁○○所簽訂之不動產買賣契約，
    均確屬真實交易，亦有依約支付買賣價金等語，堪以採信。
    至被告丙○○曾於95年11月28日、95年12月4日、96年1月15
    日從聯邦商業銀行丙○○帳戶轉匯90萬元、95萬元、99萬元
    ，共計284萬元款項，至合作金庫三興分行丁○○帳戶，有
    聯邦銀行自動化設備交易明細日報表、聯邦銀行存戶存款客
    戶資料查詢單及合作金庫三興分行97年9月26日合金三興字
    第0970003824號函附合作金庫丁○○帳戶交易明細資料暨客
    戶全部資料查詢單表（見偵字偵查卷第43頁、第44頁、第55
    頁第96頁）等資料附卷足憑，雖上揭匯款資料僅能證明被告
    丙○○曾交付284萬元款項予被告丁○○，尚無法據以認定
    該筆款項確實係購買上開房地之定金。然而，縱尚無從憑前
    開證據資料即認定款項係屬定金之事實，亦不能因此即反面
    推認元點將公司、元勤家公司與被告丁○○簽訂之不動產買
    賣契約係屬通謀虛偽。
  (二)系爭本票裁定係於96年9月3日送達至臺北市○○路○段77號4
    樓之5，因未獲會晤丁○○本人，由該處大樓管理委員會代
    收等情，有送達證書影本在卷可參（見他字偵查卷第60頁）
    。觀諸該送達證書之內容，雖送達至「臺北市○○區○○路
    2段77號4樓之5」，惟其上所載收件人為「相對人：丁○○
    」，並非被告丙○○或甲○○，事實上亦非經被告丙○○、
    甲○○簽收。而被告丁○○於原審以證人身分進行詰問時亦
    證稱：96年9月間元點將公司、元勤家公司均在同址3樓營運
    ，我所經營會計師事務所則在同址3樓之1，3樓與3樓之1為
    兩間具有獨立隔間辦公室，雖使用同1個大門進出，但有獨
    立門牌，當時丙○○、甲○○尚未付清全數買賣價金，且其
    私人物品仍放置於該處，元點將公司、元勤家公司於96年9
    月間尚無法在4樓之5或4樓之4房地，系爭本票裁定是會計師
    事務所員工幫忙轉交給我，在簽約當時並沒有將此事告知丙○○、甲○○等情明確（見原審卷二第120頁至第123頁）。
    從而，尚難僅憑該本票裁定之送達處所係元勤家公司之設立
    登記地址，即遽以推認被告丙○○、甲○○於96年9月3日即
    已知悉告訴人將對被告丁○○聲請強制執行。
  (三)綜上所述，檢察官所提證據均不足為被告丙○○、甲○○有
    與被告丁○○共同為損害債權犯行之積極證明，所指出證明
    之方法，亦無從說服本院形成被告丙○○、甲○○有罪之心
    證，既不能證明被告丙○○、甲○○犯罪，自應諭知其2人
    無罪。原審據此諭知被告丙○○、甲○○無罪判決，其認事
    用法，並無不合，檢察官猶執前詞，上訴指摘原判決不當求
    予撤銷改判，為無理由，應予駁回。
據上論斷，應依刑事訴訟法第368條、第373條，刑法第74條第1
項第1款，判決如主文。
本案經檢察官楊秀琴到庭執行職務。
中    華    民    國    99    年    3     月    19    日
                  刑事第十三庭  審判長法  官   曾德水
                                      法  官   陳恆寬
                                      法  官   崔玲琦
以上正本證明與原本無異。
不得上訴。
                                      書記官   馬佳瑩
中    華    民    國    99    年    3     月    22    日
附錄法條：
中華民國刑法第356條
（損害債權罪）
債務人於將受強制執行之際，意圖損害債權人之債權，而毀壞、
處分或隱匿其財產者，處2年以下有期徒刑、拘役或5百元以下罰
金。

司法院資訊處製作；財團法人民間司法改革基金會備份。
